臺灣桃園地方法院刑事判決　　　　　　　93年度訴字第1238號
公　訴　人　臺灣桃園地方法院檢察署檢察官
被　　　告　丙○○　男　24歲.
　　　　　　　　　　國民
指定辯護人　本院公設辯護人壬○○
上列被告因竊盜等案件，經檢察官提起公訴（92年度偵字第1855
3 號，93年度偵字第5037號、第8213號、第8847號、第9501號、
第10150 號），及移送併案（94年度偵字第1323）本院判決如下
：
    主  文
丙○○共同連續意圖為自己不法之所有，以恐嚇使人將本人之物
交付，累犯，處有期徒刑貳年。
    事  實
一、丙○○曾因違反毒品危害防制條例案件，為法院判處有期徒
    刑五月確定，於九十二年一月九日執行徒刑完畢；復因犯傷
    害案件，經法院判處有期徒刑二月確定，於九十三年一月二
    十三日執行完畢。仍不知悔改，甫出獄即與戊○○（戊○○
    部分另行審結）基於意圖為自己不法所有之概括犯意聯絡，
    二人共同於如附表所示時地，見如附表所示被害人之汽車未
    熄火，或停放於路旁之汽車上車牌，即下手行竊；丙○○另
    與戊○○基於犯意聯絡，戊○○及己○○（己○○部分另行
    審結）基於犯意聯絡，由己○○打電話給編號二之被害人丁○○，戊○○打電話給編號五之被害人庚○○，分別恐嚇稱
    須交付金錢始得贖回失竊之愛車等語，致庚○○如數交付新
    臺幣（以下同）十萬元予戊○○，戊○○將其中五萬元分予
    丙○○花用；被害人丁○○因未理會己○○，致未得逞。戊○○於九十三年三月二十五日，因駕駛行竊得來之贓車，為
    警於桃園縣蘆竹鄉○○村○○○路一三三巷二十六號前緝獲
    ，而供出上情，丙○○經警通知到案查獲。
二、案經桃園縣政府警察局大園分局報請臺灣桃園地方法院檢察
    署檢察官偵查起訴，及移送併辦。
    理  由
壹、證據能力部分
一、按被告之自白，不得作為有罪判決之唯一證據，仍應調查其
    他必要之證據，以察其是否與事實相符，刑事訴訟法第一百
    五十六條第二項就此定有明文。其立法目的乃欲以補強證據
    擔保自白之真實性，亦即以補強證據之存在，藉以限制向有
    「證據之王」稱號的自白在證據上之價值，質言之，本條項
    乃對於自由心證原則之限制，關於自白之證明力，採取證據
    法定原則，使自白僅具有一半之證明力，尚須另有其他補強
    證據以補足自白之證明力。而所謂補強證據，最高法院七十
    四年台覆字第一０號曾經加以闡釋：「指除該自白本身以外
    ，其他足資以證明自白之犯罪事實確具有相當程度真實性之
    證據而言。雖其所補強者，非以事實之全部為必要，但亦須
    因補強證據與自白之相互利用，而足以使犯罪事實獲得確信
    者，始足當之」。又本條項所稱「被告」，應包括「共犯」
    或「共同被告」在內，亦即共犯或共同被告所為不利於己之
    供述，固得採為其他共同被告犯罪之證據，但此項不利之陳
    述，須無瑕疵可指，且就其他方面調查又與事實相符者，始
    得採為犯罪事實之認定。縱可認其陳述無瑕疵，亦應調查其
    他足資以證明所供述之犯罪事實確具有相當程度真實性之補
    強證據，以察其是否與事實相符。若不為調查，而專憑此項
    供述即為其他共犯或共同被告犯罪事實之認定，顯與刑事訴
    訟法第一百五十六條第二項之規定有違，最高法院早於三十
    一年上字第二四二三號及四十六年台上字第四一九號判例即
    揭示此意旨。至於本條所謂「共同被告」之範圍，本院以為
    ，就形式上、程序上的觀察，解釋上不限於實體法上之共同
    正犯，尚應包括基於訴訟經濟及效益的考量，而於同一訴訟
    程序成為共同被告之非共犯者，亦即包括於法院審理程序中
    ，依據刑事訴訟法第七條所定相牽連案件之情形使成為共同
    被告者，以及於偵查程序中，因為犯罪事實具有相互關聯，
    或利害衝突關係在內，而為偵查機關列為共同被告（或犯罪
    嫌疑人）者；另就實質上觀察共同被告之概念，應以犯罪事
    實的關連性作為認定的基礎，以刑事追訴機關開始追訴被告
    為準，不論係同時起訴或隨後始合併或追加起訴，亦不論是
    否進行至同一審理階段，即便有被告在偵查程序，另有被告
    在審判程序，或是否已有被告進入上訴程序，祇要被告間就
    犯罪事實有所關聯，概均屬此處之共同被告範圍。簡言之，
    對於共同被告之概念，應兼從形式及實質之觀點認定，祇要
    有一於此者，即足當之。九十二年九月一日生效施行之現行
    刑事訴訟法第一百五十六條第二項，業經修正為：「被告及
    【共犯】之自白，不得作為有罪判決之唯一證據，仍應調查
    其他必要之證據，以察其是否與事實相符」。是立法者業已
    認同本院及最高法院對於現行條文所為如上之詮釋，而以立
    法明文之方式，至少將本條範圍擴及於「共犯」（既曰「共
    犯」，解釋上即不限於「共同被告之共犯」，而應包括「非
    共同被告之共犯在內，惟本條意旨是否有意排除「非共犯之
    共同被告」則尚有疑），以表示立法者支持司法權之立場。
二、次按憲法第十六條保障人民之訴訟權，就刑事被告而言，包
    含其在訴訟上應享有充分之防禦權。刑事被告詰問證人之權
    利，即屬該等權利之一，且屬憲法第八條第一項規定「非由
    法院依法定程序不得審問處罰」之正當法律程序所保障之權
    利。為確保被告對證人之詰問權，證人於審判中，應依法定
    程序，到場具結陳述，並接受被告之詰問，其陳述始得作為
    認定被告犯罪事實之判斷依據。刑事審判上之共同被告，係
    為訴訟經濟等原因，由檢察官或自訴人合併或追加起訴，或
    由法院合併審判所形成，其間各別被告及犯罪事實仍獨立存
    在。故共同被告對其他共同被告之案件而言，為被告以外之
    第三人，本質上屬於證人，自不能因案件合併關係而影響其
    他共同被告原享有之上開憲法上權利。司法院大法官議決釋
    字第五八二號解釋，著有明文。大法官並進而謂：「最高法
    院三十一年上字第二四二三號及四十六年台上字第四一九號
    判例所稱共同被告不利於己之陳述得採為其他共同被告犯罪
    （事實認定）之證據一節，對其他共同被告案件之審判而言
    ，未使該共同被告立於證人之地位而為陳述，逕以其依共同
    被告身分所為陳述採為不利於其他共同被告之證據，乃否定
    共同被告於其他共同被告案件之證人適格，排除人證之法定
    調查程序，與當時有效施行中之中華民國二十四年一月一日
    修正公布之刑事訴訟法第二百七十三條規定牴觸，並已不當
    剝奪其他共同被告對該實具證人適格之共同被告詰問之權利
    ，核與首開憲法意旨不符。該二判例及其他相同意旨判例，
    與上開解釋意旨不符部分，應不再援用」等語。換言之，前
    述兩則最高法院判例所認為，共同被告自白中對於他被告不
    利之事項，雖尚「應調查其他足資以證明所供述之犯罪事實
    確具有相當程度真實性之補強證據，以察其是否與事實相符
    」，始得採為他被告犯罪事實之認定，對於證據之證明力有
    所限制，惟討論證明力之限制，無異於「以承認共同被告不
    利他被告之供述具有證據能力」為前提，而有於法定五種證
    據方法（被告自白、人證、鑑定、勘驗、文書）之外，創設
    「第六種證據方法－共同被告」之嫌，是經大法官認為應將
    此時之共同被告列為證人，以保障遭共同被告不利指述之他
    被告之對質詰問權，以符正當法律程序及保障被告之訴訟權
    。釋字第五八二號解釋之意旨，與同樣於九十二年九月一日
    生效之現行刑事訴訟法第二百八十七條之一、之二的規定若
    合符節。按法院認為適當時，得依職權或當事人或辯護人之
    聲請，以裁定將共同被告之調查證據或辯論程序分離或合併
    ；法院就被告本人之案件調查共同被告時，該共同被告準用
    有關人證之規定。刑事訴訟法第二百八十七條之一第二項、
    第二百八十七條之二分別定有明文。
三、綜上所述，共同被告不利於他被告之陳述，即應先分離審判
    程序，將該共同被告列為證人之地位，具結並詰問，以保障
    他被告之訴訟權。惟須注意者，即令程序上以分離審判程序
    ，將共同被告準用證人身分結證訊問，惟如係共犯之共同被
    告，其自白中對於他被告不利之陳述，仍應受刑事訴訟法第
    一百五十六條第二項之限制，換言之，共犯之共同被告所為
    自白，且有不利於他被告本人之陳述者，即令以證人證言之
    法定證據方法形諸於審判庭調查證據，仍不得以此「單一證
    言」為認定他被告犯罪之證據，始符前述刑事訴訟法第一百
    五十六條第二項，限制被告及共犯自白證明力之意旨。換言
    之，刑事訴訟法第二百八十七條之二之規定，仍應受到同法
    第一百五十六條第二項之特別規定的限制，除該共同被告之
    「自白」（即不利於他被告之證言）外，尚應有足為補強證
    據之其他證據，始得論罪科刑，方符正當法律程序之要求，
    及刑事訴訟法於此特設之證據法則。正如大法官許玉秀於釋
    字第五八二號解釋所提出之協同意見書所言：「同法第一百
    五十六條第二項所增訂之共犯自白規定，即應解釋為有共犯
    嫌疑之共同被告，就其與被告有關之供述證據，即便已經具
    結及詰問程序予以調查，仍應於該供述證據之外，另行調查
    其他必要之證據，不得以其供述證據，當作證明被告犯罪之
    其他必要證據；否則第一百五十六條第二項新增之規定，即
    可能導致同法第二百八十七條之二形同具文，嚴格證明法則
    亦將遭到破壞，而違背憲法第八條及第十六條以法定程序保
    障被告訴訟權之本旨。至於不具共同被告身分之共犯，對於
    被告之犯罪事實，本為被告以外之人，其自白當然必須依人
    證之調查方法予以調查，乃自明之理」。查本案被告丙○○
    、戊○○及己○○三人，實體法上經檢察官指為共犯之嫌疑
    被告，程序法上亦經檢察官共同列為被告，一併起訴，其等
    屬共犯之共同被告地位，尚無疑問，對於其等自白及其中不
    利於他被告之陳述部分，其證據能力及調查證據之方法，應
    遵循本院前述所論述之證據法則，始謂合法適當。
貳、證明力部分
一、訊據被告丙○○對於前述與戊○○共同行竊如附表車輛之犯
    行，均坦承不諱，惟矢口否認有單獨或與戊○○、己○○共
    同打電話恐嚇車主云云，準備程序中辯稱對於恐嚇取財一事
    均不知情，審判期日辯稱僅知悉戊○○竊得車輛後會打電話
    向車主恐嚇要錢，共同行竊時就知道戊○○會另外去恐嚇車
    主，也曾向戊○○要過錢，見過己○○，但不認識己○○云
    云。經查被告丙○○自白竊盜犯行部分，核與其警詢及偵查
    訊問筆錄內容大致相符，並經本院於審判期日，分離調查證
    據程序，交互詰問證人即共同被告戊○○結證稱，確與丙○○共同竊盜如附表所示之汽車等語相符。復有如附表所示各
    該被害人之警詢筆錄、贓證物具領單等書證，經提示被告所
    不否認在卷，被告竊盜犯行，堪以認定。至被告辯稱未參與
    恐嚇車主索取錢財部分，經交互詰問證人戊○○證稱（略以
    ）：丙○○知道有「擄車勒贖」一事，成功要到錢之後我會
    問丙○○車子在何處，要他開來，因見丙○○無錢花用，向
    車主庚○○恐嚇所得十萬元，其中五萬元予丙○○花用，雖
    未向丙○○明講是恐嚇所得，惟他應該知道等語；另證稱（
    略以），竊得車子中有幾部（包括如附表編號二之汽車）之
    所有人電話會交給己○○，己○○會去向車主恐嚇等語。經
    核與證人戊○○以共同被告身份於本院審理中之陳述，及審
    判外所製作之警詢筆錄，其上供承曾交付恐嚇所得中之五萬
    元予丙○○等語相符。訊據證人己○○結證稱，曾見過丙○○與戊○○在一起，但不認識他；確實曾收受戊○○所交付
    之車主電話（包括如附表編號二之汽車所有人電話），打電
    話向被害人恐嚇，編號二之被害人未交付金錢等語。經核與
    證人己○○以共同被告身份於本院審理中之陳述，及審判外
    所製作之警詢筆錄所述內容相符。訊據被告丙○○則不否認
    共同行竊時就知道戊○○會另外去恐嚇車主，偷到車子後會
    向戊○○要錢，戊○○常答以尚未「處理」好，所以未要到
    錢，曾經向戊○○要過錢一、兩次，數額沒有五萬元這麼多
    錢等語。足認被告丙○○於行竊時即知悉被告戊○○會持以
    向車主恐嚇，又於事後向戊○○分得贓款，且被告雖否認五
    萬元之數額，惟其避重就輕之情明顯，應以證人戊○○所述
    可信，被告自戊○○處至少取得五萬元，應堪採信。又戊○○與己○○間具有共同恐嚇取財之犯意聯絡及行為分擔，亦
    堪認定。是被告與戊○○間具有共同恐嚇取財之犯意聯絡，
    且被告丙○○將戊○○、己○○所為恐嚇行為，視為自己之
    行為而支配之意思，亦足證明。是被告丙○○對於如附表編
    號二、五之被害人所為恐嚇取財犯行，罪證明確。綜上所述
    ，被告犯行明確，應予論罪科刑。
二、核被告丙○○如附表所為均係犯刑法第三百二十條第一項之
    竊盜罪。編號二、五部分，以危害被害人之財產之事相加，
    致被害人對於恐喪失汽車心生畏懼，而未交付金錢或已交付
    金錢，編號二部分係犯刑法第三百四十六條第三項之恐嚇取
    財未遂罪、編號五部分係犯刑法第三百四十六條第一項之恐
    嚇取財既遂罪。所犯竊盜罪部分，與戊○○有犯意聯絡及行
    為分擔，均為共同正犯；所犯恐嚇取財未遂及既遂罪，分別
    與戊○○、己○○，及與戊○○有犯意聯絡，並將其等打電
    話恐嚇之行為視為自己之行為而支配，符合功能性支配之共
    同正犯法理，均為共同正犯。所犯共同竊盜罪犯行，時間接
    近，犯罪手法、所犯罪名均相同，顯係基於概括犯意為之，
    為連續犯，應論以一竊盜既遂罪，並依刑法第五十六條之規
    定，加重其刑。編號一、三部分，雖未據公訴人起訴，惟編
    號一部分係其後檢察官併案審理之事實，編號三係依據偵查
    卷中被告及共同被告戊○○均自承犯罪之事實，均與經起訴
    且為本院證明有罪之部分，既有連續犯之裁判上一罪之關係
    ，自為起訴效力所及，基於審判不可分原則，本院自得一併
    審究。又公訴人認被告丙○○與戊○○、己○○係共同犯刑
    法第三百二十二條之常業竊盜罪等語，首查公訴人並未證明
    被告丙○○與己○○間有竊盜之犯意聯絡及行為分擔，二人
    經起訴之竊盜犯行顯係獨立不相涉之犯罪事實，次按刑法第
    三百二十二條所稱犯竊盜罪為「常業」，雖實務上向以為，
    此處之「常業」，祇須竊盜之行為人有賴竊盜為業之意思，
    並有反覆之竊盜事實表現於外，並不以行為人端賴竊盜為其
    唯一生活所需為必要，縱令行為人尚有其他職業，仍無礙其
    常業竊盜罪之成立，最高法院七十四年度台上字第六五五一
    號判決足為適例。惟查被告所犯竊盜罪之客體均為汽車，而
    非一般財物，且多為警尋獲，並未變賣，又犯罪時間均係集
    中在三月份一個月間，足以證明之犯罪次數僅五次，雖被告
    自承當時無其他正當工作，惟被告甫於九十三年一月底因服
    服完畢出獄，暫未覓得工作仍屬常態，尚難認被告係以賴竊
    盜汽車為業之意，此與戊○○、己○○經公訴人起訴之竊盜
    犯行動輒數十件尚難相較，本院認被告丙○○所犯僅係連續
    竊盜罪，尚非常業竊盜罪，惟此處竊盜之基本犯罪事實既經
    公訴人起訴，依訴之目的及侵害性行為同一說，兩罪間屬同
    一犯罪事實，自得變更起訴法條，又此變更經重新踐行罪名
    變更（或併列）之告知義務，且屬較輕之罪名，對於被告之
    防禦權不致造成突襲，附此敘明。另分別所犯共同恐嚇取財
    未遂及恐嚇取財既遂罪，同係犯罪時間接近，犯罪手法及所
    犯基本犯罪事實相同，為連續犯，應從一重之恐嚇取財既遂
    罪處斷，並依刑法第五十六條之規定，加重其刑。所犯共同
    連續竊盜既遂罪與共同連續恐嚇取財既遂罪，有方法、結果
    ，及手段、目的之牽連關係，為牽連犯，應依刑法第五十五
    條後段，從一重之共同連續恐嚇取財既遂罪處斷。末查被告
    前曾因違反毒品危害防制條例案件，為法院判處有期徒刑五
    月確定，於九十二年一月九日執行徒刑完畢，復因犯傷害案
    件，經法院判處有期徒刑二月確定，於九十三年一月二十三
    日執行完畢。有臺灣高等法院被告全國前案紀錄表一件在卷
    足證。被告受有期徒刑之執行完畢，五年以內再犯本案有期
    徒刑以上之罪，為累犯，應依刑法第四十七條之規定，加重
    其刑。
三、爰審酌被告兩次服刑甫滿，短期內又再次犯罪之品行；被告
    犯罪之動機、目的乃緣於其漠視他人財產權利之法治態度，
    僅為滿足自己生活上花費之私欲；被告經查獲已證明有五次
    竊盜之犯行，及被告利用其他共同所為恐嚇犯行，從中亦獲
    取利得之犯罪手法；所為造成以汽車代步民眾之財產損失及
    行動不便，尤有甚者，尚須另交付金錢以「贖回」愛車之財
    產損失，另對於被害人心理產生永無法抹滅之恐懼感等犯罪
    所生危害；及被告犯罪後僅坦承部分犯行之犯後態度等一切
    情狀，量處如主文所示之刑，以示嚴懲。
據上論斷，應依刑事訴訟法第二百九十九條第一項前段、第三百
條，刑法第二十八條、第五十六條、第三百二十條第一項、第三
百四十六條第一項，罰金罰鍰提高標準條例第一條前段，判決如
主文。
本案經檢察官林鈺雄到庭執行職務
中　　華　　民　　國　　94　　年　　4 　　月　　6 　　日
                  　　臺灣桃園地方法院刑事第六庭
                      　　審判長法　官　林　孟　宜
                      　　　　　法　官  陳　永　來
                  　　　　　　　法　官　錢　建　榮
以上正本證明與原本無異。
如不服本判決，應於判決送達後10日內向本院提出上訴狀（應附
繕本），上訴於臺灣高等法院。
  　　　　　　　　　　　　　　　書記官　劉  寶  霞
中　　華　　民　　國　　94　　年　　4 　　月　　11　　日
【附表】丙○○、戊○○共同竊盜及二人與己○○共同恐嚇取財
　　　　犯罪一覽表
┌──┬───┬──────┬─────┬───┬──────────────┬────┐
│編號│行為人│ 時    間   │ 地    點 │被害人│  犯罪手法             　　 │備  註  │
├──┼───┼──────┼─────┼───┼──────────────┼────┤
│ 1  │戊○○│九十三年三月│嘉義縣朴子│辛○○│趁汽車未熄火，共同下手竊取Ｙ│未經起訴│
│    │丙○○│一日        │市○○路一│      │六－五二一九號自小客車      │        │
│    │      │            │三一號前  │      │                            │        │
├──┼───┼──────┼─────┼───┼──────────────┼────┤
│ 2  │戊○○│九十三年三月│桃園縣蘆竹│丁○○│趁汽車未熄火，共同竊得六六－│        │
│    │丙○○│九日        │鄉○○街三│      │ＨＣ自小客車，由戊○○將電話│        │
│    │己○○│            │十四號    │      │號碼交由己○○，由己○○向被│        │
│    │      │            │          │      │害人恐嚇取財未遂，戊○○乃將│        │
│    │      │            │          │      │該贓車交付與己○○、甲○○、│        │
│    │      │            │          │      │癸○○等人使用              │        │
├──┼───┼──────┼─────┼───┼──────────────┼────┤
│ 3  │戊○○│九十三年三月│桃園縣蘆竹│趙德勝│趁汽車未熄火，共同竊得三Ｕ－│未經起訴│
│    │丙○○│十日        │鄉○○路六│      │七六八一號自小客車。未恐嚇取│        │
│    │      │            │號前      │      │財                          │        │
├──┼───┼──────┼─────┼───┼──────────────┼────┤
│ 4  │戊○○│九十三年三月│桃園縣八德│乙○○│趁汽車未熄火，共同竊乙○○所│        │
│    │丙○○│十二日      │市○○路七│      │有ＬＶ－００八九號自小客車  │        │
│    │      │            │十六號路  │      │                            │        │
├──┼───┼──────┼─────┼───┼──────────────┼────┤
│ 5  │戊○○│九十三年三月│桃園市慈文│庚○○│趁汽車未熄火，共同竊得庚○○│        │
│    │丙○○│二十一日    │路三四三號│      │所有Ｖ二－二六九七號自小客車│        │
│    │      │            │前        │      │，戊○○並向被害人恐嚇付款十│        │
│    │      │            │          │      │萬元得逞，並交付五萬元予李建│        │
│    │      │            │          │      │華                          │        │
└──┴───┴──────┴─────┴───┴──────────────┴────┘
